【裁判字號】    98,訴,1045
【裁判日期】    980626
【裁判案由】    違反毒品危害防制條例
【裁判全文】
臺灣彰化地方法院刑事判決            98年度訴字第1045號
公  訴  人  臺灣彰化地方法院檢察署檢察官
被      告  甲○○
                        號
                      現於臺灣臺中監獄台中分監執行中
上列被告因毒品危害防制條例案件，經檢察官提起公訴（98年度
毒偵字第665號），本院依簡式審判程序判決如下：
    主  文
甲○○施用第壹級毒品，累犯，處有期徒刑柒月，扣案之第壹級
毒品海洛因壹包（毛重零點貳陸公克）沒收銷燬之；扣案之注射
針筒壹支，沒收；又施用第貳級毒品，累犯，處有期徒刑月，
扣案之安非他命玻璃吸食器壹組，沒收；應執行有期徒刑玖月，
扣案之第壹級毒品海洛因壹包（毛重零點貳陸公克）沒收銷燬之
；扣案之注射針筒壹支、安非他命玻璃吸食器壹組，均沒收。
    事  實
一、甲○○前因施用毒品案件，經法院裁定送強制戒治，於民國
    （下同）89年6月24日執行完畢，又於90年間，因施用第一
    、二級毒品案件，經法院分別判處有期徒刑1年2月、10月確
    定，於94年7月26日縮短刑期假釋期滿執行完畢，強制戒治
    部分於93年1月9日因毒品危害防制條例修正而釋放；甲○○
    復於95年間因詐欺、竊盜及施用毒品案件，經法院分別判處
    有期徒刑5月、3月、5月、1年確定，甫於96年9月26日縮短
    刑期執行完畢。詎甲○○猶不知悔改，復基於施用第一級毒
    品海洛因之犯意，於98年3月11晚上12時許，在彰化縣和美
    鎮○○路○段232巷46弄1號4樓，以將海洛因放入注射針筒，
    再摻水注射之方式，施用第一級毒品海洛因1次。甲○○另
    基於施用第二級毒品甲基安非他命之犯意，於98年3月10日
    某時，在上揭處所，以將安非他命置入玻璃吸食器以火燒烤
    吸食煙霧之方式，施用第二級毒品甲基安非他命一次。嗣於
    98年3月12日上午10時30分許，在上開處所為警查獲，並扣
    得第一級毒品海洛因乙包（毛重0.26公克），甲○○所有，
    供施用第一級毒品海洛因之注射針筒1支、供施用第二級毒
    品安非他命玻璃吸食器乙組，並經警採尿送驗，如悉上情。
二、案經台中縣警察局清水分局報請臺灣彰化地方法院檢察署檢
    察官偵察起訴。
    理  由
一、本件被告所犯係死刑、無期徒刑、最輕本刑為3 年以上有期
    徒刑以外之罪，其於準備程序就前揭被訴事實為有罪之陳述
    ，經受命法官告知簡式審判程序之旨，並聽取其與公訴人之
    意見後，本院認無不得或不宜改依簡式審判程序進行之處，
    爰依刑事訴訟法第273 條之1 第1 項、第284 條之1 ，裁定
    本案由受命法官獨任進行簡式審判程序，合先敘明。
二、上揭犯罪事實，業經被告於本院審理時坦承不諱，且其於98
    年3月12日為警查獲時所採驗之尿液，經中山醫學大學附設
    醫院檢驗科藥物檢測中心檢驗結果，確均呈嗎啡、可待因、
    安非他命、甲基安非他命陽性反應，此有列管毒品人口尿液
    檢體採集送驗紀錄表及該中心檢驗報告各1紙附卷可稽，此
    外並有第一級毒品海洛因乙包（毛重0.26公克）、供施用第
    一級毒品海洛因之注射針筒1支、供施用第二級毒品安非他
    命玻璃吸食器乙組等，扣案可稽。另參諸醫學臨床實驗及根
    據英國藥學會出版之文獻Clarke's Isolatio n andIdentif
    ication of Drugs乙書第293頁載：海洛因經注射入人體後
    ，在體內迅速水解成6-Monoacety Imorph ine，再緩緩繼續
    水解成嗎啡，然後再循嗎啡之代謝方式排出，同書第431頁
    至第432頁並載有：嗎啡經注射入人體後，約50％以上於8小
    時內自尿中排出，至24小時排出約90％，但48小時後仍有微
    量可檢出等語。此外，按通常健康成人一次注射嗎啡15公絲
    ，而以現行採用蟻醛酸試液及鉬鋑銨酸試液檢檢驗其尿液時
    ，注射後8小時內所排尿液易於檢出；8小時至24小時，視其
    取尿時間及尿量多寡，可能檢出；至24小時以後所排之尿液
    ，用上述方法已難檢出，亦據行政院衛生署藥物食品檢驗局
    73年11月30日（73）藥檢壹字第030221號函釋明確。又甲基
    安非他命經口服投與後，約70％於24小時內可自尿液中排出
    ，又其尿液內含甲基安非他命成分之檢出，與投與甲基安非
    他命的量、個人體質、檢驗儀器之精密度有關，通常採尿化
    驗是否呈陽性反應，應以投與後24小時內所採者為宜，此亦
    有行政院衛生署藥物食品檢驗局（80）藥檢壹字第4529號函
    可查。揆諸前揭說明，足徵被告確實有於上開時日施用第一
    級、第二級毒品，被告上開施用第一級毒品海洛因及第二級
    毒品甲基安非他命之犯行均堪認定。
三、另犯毒品危害防制條例第10條施用第1 、2 級毒品之罪者，
    檢察官應先聲請法院裁定將被告令送勒戒處所觀察、勒戒，
    經觀察、勒戒後，認無繼續施用毒品傾向者，應即釋放，並
    為不起訴之處分或不付審理之裁定；認有繼續施用毒品傾向
    者，應由檢察官聲請法院裁定令入戒治處所施以強制戒治，
    且經觀察、勒戒或強制戒治執行完畢釋放後，5 年內再犯第
    10條之罪，檢察官應依一般刑事訴訟程序予以起訴論罪科刑
    ，此觀諸毒品危害防制條例第20條第1 項、第2 項、第23條
    第2 項前段規定自明。經查，本件被告前因施用毒品案件，
    經法院裁定送強制戒治，於96年10月16日執行完畢釋放，由
    臺灣臺中地方法院檢察署檢察官於同年10月30日，以96 年
    度戒毒偵字第220號為不起訴處分確定之事實，有臺灣高等
    法院被告前案紀錄表、臺灣彰化地方法院檢察署刑案資料查
    註紀錄表各1份附卷可參，其於前開觀察、勒戒、強制戒治
    執行完畢釋放後5年內，復犯本件施用第一、二級毒品罪，
    事證明確，應予依法論科。
四、查海洛因、甲基安非他命為毒品危害防制條例第2 條第2 項
    所明定之第1、2級毒品，是核被告甲○○所為，分別係犯同
    條例第10條第1項之施用第1級毒品罪及同條第2項之施用第2
    級毒品罪。被告於持有第1、2級毒品並進而施用，其持有之
    低度行為應為施用之高度行為所吸收，均不另論持有毒品之
    罪。被告所犯上開施用第一級毒品之2罪及施用第二級毒品
    之1罪間，犯意各別，行為不同，應予分論併罰。次查，被
    告有事實欄所載論罪科刑執行情形，此有台灣高等法院被告
    全國前案紀錄表在卷可稽，其受有期徒刑執行完畢後，五年
    以內故意再犯本件有期徒刑以上之罪，為累犯，應依刑法第
    47條第1項規定加重其刑。爰審酌被告前有施用毒品之不良
    素行，歷經觀察、勒戒、強制戒治後，仍未能徹底戒絕毒品
    ，顯見意志不堅，有失政府制定毒品危害防制條例之立法美
    意，本不宜寬貸，惟念其施用毒品乃自戕一己之身體健康，
    尚未害及他人，且犯後坦承犯行，暨其智識程度、生活狀況
    等一切情狀，分別量處如主文所示之刑，並定其應執行之刑
    ，以示懲戒。扣案之第1級毒品海洛因1包（毛重0．26公克
    ），應依毒品危害防制條例第18條第1項沒收銷燬之。扣案
    之注射針筒1支、安非他命玻璃吸食器1組，係被告所有，且
    供其於本件施用第一級、第二級毒品所用之物，業據被告供
    承在卷，應均依刑法第38條第1項第2款之規定宣告沒收。
據上論斷，應依刑事訴訟法第299 條第1 項前段，毒品危害防制
條例第10條第1項、第2項、第18條第1項，刑法第11條前段、第
47條第1項、第51條第5款、第38條第1項第2款，判決如主文。
本案經檢察官王元郁到庭執行職務。
中    華    民    國    98    年    6     月    26    日
                  刑事第四庭          法  官  姚銘鴻
以上正本證明與原本無異。
如不服本判決應於收受判決後10日內向本院提出上訴書狀，並應
敘述具體理由；其未敘述上訴理由者，應於上訴期間屆滿後20日
內向本院補提理由書（均須按他造當事人之人數附繕本）「切勿
逕送上級法院」。
中    華    民    國    98    年    6     月    26    日
                                      書記官  林子惠
附錄本案論罪科刑法條全文：
毒品危害防制條例第10條
施用第一級毒品者，處 6 月以上 5 年以下有期徒刑。
施用第二級毒品者，處 3 年以下有期徒刑。
毒品危害防制條例第18條
查獲之第一、二級毒品及專供製造或施用第一、二級毒品之器具
，不問屬於犯人與否，均沒收銷燬之；查獲之第三、四級毒品及
製造或施用毒品之器具，無正當理由而擅自持有者，均沒入銷燬
之。但合於醫藥、研究或訓練之用者，得不予銷燬。
前項合於醫藥、研究或訓練用毒品或器具之管理辦法，由法務部
會同行政院衛生署定之。


司法院資訊處製作；財團法人民間司法改革基金會備份。
